【裁判字號】    99,易緝,55
【裁判日期】    990419
【裁判案由】    毒品危害防制條例
【裁判全文】
臺灣臺北地方法院刑事判決              99年度易緝字第55號
公  訴  人  臺灣臺北地方法院檢察署檢察官
被      告  甲○○
上列被告因毒品危害防制條例案件，經檢察官提起公訴（九十八
年度毒偵字第一四０六號），被告於準備程序中就被訴事實為有
罪之陳述，經本院合議庭裁定改依簡式審判程序審理後，判決如
下：
    主  文
甲○○施用第二級毒品，累犯，處有期徒刑肆月，如易科罰金，
以新臺幣壹仟元折算壹日。扣案如附表所示之物沒收之。
    事  實
一、甲○○前於民國九十五年間，因施用毒品而違反毒品危害防
    制條例案件，經臺灣士林地方法院以九十五年度毒聲字第四
    五七號裁定送觀察、勒戒後，認有繼續施用毒品之傾向，再
    經同院以九十六年度毒聲字第二０七號裁定令入戒治處所施
    以強制戒治，於九十七年二月四日停止其處分出監，並經臺
    灣士林地方法院檢察署檢察官以九十七年度戒毒偵字第二一
    號不起訴處分書為不起訴處分確定。再於九十六年間，因詐
    欺案件，經臺灣士林地方法院以九十六年度士簡字第三八三
    號刑事判決，判處有期徒刑四月確定，嗣經同院以九十六年
    度聲減字第三一七０號裁定減刑為有期徒刑二月，甫於九十
    七年四月三日縮短刑期執行完畢，翌日出監。復於九十八年
    一月二十一日上午某時、九十八年四月十五日上午九時許，
    因施用第二級毒品甲基安非他命案件，分別經本院以九十八
    年簡字第一三五五號刑事簡易判決、九十八年度易字第一二
    九一號刑事判決各判處有期徒刑四月確定（甲○○嗣經通緝
    ，尚未執行完畢，此部分不構成累犯）。詎甲○○仍不知悛
    悔，基於施用第二級毒品甲基安非他命之犯意，於九十八年
    四月二十八日下午一時許，在其位於臺北市○○區○○街十
    五號住處內，以將甲基安非他命置放於其所有如附表所示之
    安非他命吸食器內燒烤後吸食煙霧之方式，施用第二級毒品
    甲基安非他命一次。嗣於九十八年四月二十九日上午十一時
    許，經警持本院法官核發之搜索票前往甲○○上址居處執行
    搜索，當場查獲甲○○持有如附表所示之安非他命吸食器一
    組等物，並接受調查，經警採集其尿液送驗呈安非他命類安
    非他命、甲基安非他命陽性反應，始悉上情。
二、案經臺北市政府警察局移送臺灣臺北地方法院檢察署檢察官
    偵查起訴，甲○○於準備程序進行中，就被訴事實為有罪之
    陳述後，經本院合議庭裁定改由受命法官獨任進行簡式審判
    程序。
    理  由
一、前揭事實，業據被告甲○○迭於本院準備程序中及審理時均
    坦承不諱（見本院卷第二０頁至第二四頁反面），且被告於
    前揭時、地為警查獲後所採集之尿液經送鑑定結果，以ＥＩ
    Ａ酵素免疫分析法及ＧＣ／ＭＳ氣相層析質譜儀鑑驗結果，
    確呈安非他命類安非他命、甲基安非他命陽性反應，此有臺
    灣尖端先進生技醫藥股份有限公司九十八年五月八日濫用藥
    物檢驗報告、臺北市政府警察局偵辦毒品案件尿液檢體委驗
    單等件在卷（見臺北地檢署九十八年度毒偵字第一四０六號
    卷第四九頁至第五一頁）可證，並有扣案如附表所示之安非
    他命吸食器一組、臺北縣政府警察局刑警大隊扣押物品目錄
    表、臺北地檢署扣押物品清單等件（見同上偵查卷第一五頁
    、第四七頁）在卷可稽，足徵被告任意性自白核與事實相符
    ，堪以採信。
二、又被告前於九十五年間，因施用毒品而違反毒品危害防制條
    例案件，經臺灣士林地方法院以九十五年度毒聲字第四五七
    號裁定送觀察、勒戒後，認有繼續施用毒品之傾向，再經同
    院以九十六年度毒聲字第二０七號裁定令入戒治處所施以強
    制戒治，於九十七年二月四日停止其處分出監，並經臺灣士
    林地方法院檢察署檢察官以九十七年度戒毒偵字第二一號不
    起訴處分書為不起訴處分確定，復於九十八年一月二十一日
    上午某時、九十八年四月十五日上午九時許，因施用第二級
    毒品甲基安非他命案件，分別經本院以九十八年簡字第一三
    五五號刑事簡易判決、九十八年度易字第一二九一號刑事判
    決各判處有期徒刑四月確定等情，有臺灣高等法院被告前案
    紀錄表（見本院卷第二頁至第一九頁）在卷可參。復按，施
    用第二級毒品為犯罪行為，毒品危害防制條例第十條第二項
    定有處罰明文。故施用第二級毒品者，依前揭規定本應科以
    刑罰，惟基於刑事政策，對合於一定條件之施用者，則依同
    條例第二十條、第二十三條之規定，施以觀察、勒戒或強制
    戒治之保安處分。又毒品危害防制條例於九十二年七月九日
    修正公布，自九十三年一月九日施行。其中第二十條、第二
    十三條將施用毒品之刑事處遇程序，區分為「初犯」及「五
    年內再犯」、「五年後再犯」。依其立法理由之說明：「初
    犯」，經觀察、勒戒或強制戒治後，應為不起訴處分或不付
    審理之裁定；「五年內再犯」者，因其再犯率甚高，原實施
    之觀察、勒戒及強制戒治既已無法收其實效，爰依法追訴或
    裁定交付審理。至觀察、勒戒或強制戒治執行完畢釋放後，
    「五年後再犯」者，前所實施之觀察、勒戒或強制戒治已足
    以遮斷其施用毒品之毒癮，為期自新及協助其斷除毒癮，仍
    適用「初犯」規定，始應先經觀察、勒戒、強制戒治之程序
    。從而依該次修正後之規定，僅限於「初犯」及「五年後再
    犯」二種情形，應先經觀察、勒戒或強制戒治之程序，此乃
    該條例第十條之例外規定。倘被告於五年內已再犯，經依法
    追訴處罰，縱其第三次（或第三次以上）再度施用毒品之時
    間，在初犯經觀察、勒戒或強制戒治執行完畢釋放五年以後
    ，因與單純之「五年後再犯」之情形有別，不合於「五年後
    再犯」之例外規定；且因已於「五年內再犯」，顯見其再犯
    率甚高，原實施觀察、勒戒或強制戒治，已無法收其實效，
    即應回歸原則性規定，由檢察官逕行起訴，依該條例第十條
    處罰等，有最高法院九十五年度臺非字第一六一號、第一九
    ０號、第二四六號判決、第二九六號、第三一０號、九十六
    年度臺非字第二三六號判決意旨，以及最高法院九十五年度
    第七次刑事庭會議決議、九十七年度第五次刑事庭會議決議
    可資參佐。是以，被告於前次強制戒治後五年內既已再犯，
    且本件施用甲基安分他命之犯行，亦在強制戒治後五年內所
    犯，其本件施用甲基安非他命之犯行，揆諸前開說明，仍應
    依法追訴處罰。從而，本件事證明確，被告施用第二級毒品
    之犯行明確，應依法論科。
三、按施用甲基安非他命後會影響記憶能力及自主神經系統，判
    斷力及意志力亦均受限制，甚至引起精神錯亂，抑制呼吸，
    並具有成癮性、濫用性，戒解不易，嚴重戕害人之身心健康
    ，危害社會，故依據毒品危害防制條例第二條第二項第二款
    為第二級毒品，均不得非法施用、持有。故核被告所為，係
    犯毒品危害防制條例第十條第二項施用第二級毒品罪。被告
    施用第二級毒品甲基安非他命前後持有甲基安非他命之低度
    行為，應為施用之高度行為吸收，不另論罪。又被告於九十
    六年間，因詐欺案件，經臺灣士林地方法院以九十六年度士
    簡字第三八三號刑事判決，判處有期徒刑四月確定，嗣經同
    院以九十六年度聲減字第三一七０號裁定減刑為有期徒刑二
    月，甫於九十七年四月三日縮短刑期執行完畢，翌日出監等
    情，有臺灣高等法院被告前案紀錄表（見本院卷第二頁至第
    一九頁）在卷可考。其於五年內故意再犯本案有期徒刑以上
    之罪，為累犯，應依刑法第四十七條第一項規定加重其刑。
    爰審酌被告一再耽溺於戕身之物，前經觀察勒戒、強制戒治
    後，仍未能把握自新機會徹底戒除施用毒品之惡習，而再施
    用足以導致人體機能發生依賴性、成癮性及抗藥性等障礙之
    第二級毒品甲基安非他命，戕害自身健康，漠視法令禁制，
    可見其對於毒品之依賴性甚高，自我把持、控制之能力亦顯
    不佳，惟考量其犯後於本院審理時終知坦承犯行，態度尚可
    ，及其素行、知識程度、生活經驗等一切情狀，爰量處如主
    文所示之刑，並諭知易科罰金折算標準，以資懲儆。扣案如
    附表所示之安非他命吸食器一組（含玻璃球吸食器），係被
    告所有供犯本件犯罪所用之物，業據被告供認在卷（見本院
    卷第二四頁），爰依刑法第三十八條第一項第二款規定均宣
    告沒收之。
據上論斷，應依刑事訴訟法第二百八十四條之一、第二百七十三
條之一第一項、第二百九十九條第一項前段，毒品危害防制條例
第十條第二項，刑法第十一條前段、第四十一條第一項前段、第
三十八條第一項第二款，判決如主文。
本案經檢察官蔡偉逸到庭執行職務。
中    華    民    國  99    年    4     月     19     日
                  刑事第五庭    法  官  鄭昱仁
上正本證明與原本無異。
如不服本判決應於收受送達後10日內向本院提出上訴書狀，並應
敘述具體理由；其未敘述上訴理由者，應於上訴期間屆滿後20日
內向本院補提理由書（均須按他造當事人之人數附繕本）「切勿
逕送上級法院」。
                                書記官  宋德華
中    華    民    國  99    年    4     月     19     日
附錄本案論罪科刑法條：
毒品危害防制條例第10條
施用第一級毒品者，處 6 月以上 5 年以下有期徒刑。
施用第二級毒品者，處 3 年以下有期徒刑。
附表
┌──┬────────────┬───────────────┐
│編號│扣案物品名稱            │備註（扣押物品清單）          │
├──┼────────────┼───────────────┤
│1   │扣案之安非他命吸食器壹組│臺灣臺北地方法院檢察署九十八年│
│    │（含玻璃球吸食器一只）  │度藍保管字第六三八號（臺灣臺北│
│    │                        │地方法院檢察署九十八年度毒偵字│
│    │                        │第一四０六號卷第四七頁）      │
└──┴────────────┴───────────────┘

司法院資訊處製作；財團法人民間司法改革基金會備份。
